臺灣臺北地方法院民事判決　　　　　　95年度重訴字第1230號
原　　　告　丙○○
　　　　　　瑞美地建設股份有限公司
法定代理人　乙○○
前列 2人共
同訴訟代理　鄭洋一律師
人
複　代理人　李文欽律師
　　　　　　蔣宜庭律師
被　　　告　甲○○
上列當事人間返還土地等事件，本院於民國96年1 月8 日言詞辯
論終結，判決如下：
    主      文
被告應將坐落台北市○○區○○段一小段一一二地號土地上門牌
號碼為台北市○○路六四號房屋如附圖編號Ｂ所示部分（面積三
三點七五平方公尺）拆除，並將上開土地返還原告。
被告應給付原告新台幣陸拾玖萬柒仟肆佰玖拾肆元，及自九十五
年十月十日起至清償日止，按年息百分之五計算之利息；並自民
國九十五年十月十日起至返還上開土地之日止，按月給付原告新
台幣壹萬壹仟柒佰元。
原告其餘之訴駁回。
訴訟費用由被告負擔。
本判決第一項於原告以新台幣佰壹拾壹萬元或等值之彰化商業
銀行可轉讓定期存款單、本判決第二項於原告以新台幣貳拾萬
元或等值之彰化商業銀行可轉讓定期存款單為被告供擔保後，得
假執行。
原告其餘假執行之聲請駁回。
    事實及理由
壹、程序方面：
    按訴狀送達後，原告不得將原訴變更或追加他訴。但擴張或
    減縮應受判決事項之聲明者，不在此限，民事訴訟法第255
    條第1 項第3 款定有明文。本件原告起訴時原請求被告給付
    新台幣（下同）1,239,600 元，及自95年9 月1 日起按月給
    付20,800元，嗣於起訴狀送達後，於95年12月28日具狀請求
    被告應給付1,394,550 元，及自95年9 月1 日起按月給付23
    ,400 元 ，核其行為係屬應受判決事項聲明之擴張，依前開
    規定應予准許。
貳、實體方面：
一、原告起訴主張略以：
（一）坐落於台北市○○區○○段1 小段112 地號土地（以下稱
      系爭土地）為伊所共有，被告無正當權源，在伊所有之系
      爭土地上占有如附圖所示編號B 部分之地上物，致對伊所
      有權之行使造成妨害，被告無權占有系爭土地，伊自得依
      民法第767 條規定行使物上請求權，請求被告拆屋還地。
（二）被告無權占有系爭土地迄今，受有相當於法定租金之利益
      ，亦使伊受有相當於租金之損害，伊爰依民法第179 條及
      同法第184 條第1 項前段之規定，請求被告給付自民國90
      年10月10日起至土地交還日止，依土地法第105 條準用第
      97條規定之法定租金計算標準，給付相當於法定租金之不
      當得利損害金。又相當於租金之不當得利請求權時效為5
      年，故應以起訴狀繕本送達翌日回溯5 年計算不當得利之
      金額共計1,394,550 元等語。並聲明：被告應將如附圖
      所示系爭土地上編號B 部分之地上物拆除，並將其基地返
      還予原告。被告應給付原告1,394,550 元，及自起訴狀
      繕本送達之翌日起至清償日止按年利率5%計算之利息，並
      自95年9 月1 日起按月給付23,400元予原告。前2 項請
      求，原告願以現金或等值之彰化商業銀行可轉讓定期存款
      單供擔保，請准宣告假執行。
二、被告則略以：系爭土地原本是台電公司之土地，後來台電公
    司公開招標賣給建設公司，伊從小就住在系爭房屋，系爭房
    屋也是長輩留給伊的，以前因台電公司都沒有在管土地的事
    情，土地上有很多人占用，伊願意向原告購買伊之房屋所坐
    落之土地等語，資為抗辯。並聲明：原告之訴駁回。
三、本院之判斷：
（一）原告主張其2 人為系爭土地之共有人，原告丙○○之持分
      為百分之十，原告瑞美地建設股份有限公司之持分為百分
      之九十，有原告提出之土地登記謄本（本院卷第6 頁）在
      卷可稽，而如附圖編號Ｂ所示建物（門牌號碼台北市○○
      路64號）為被告所有，坐落在系爭土地上，占有範圍面積
      為33.75 平方公尺，此亦經本院囑託台北市松山地政事務
      所測量屬實，有土地複丈成果圖（本院卷第31頁）附卷可
      佐，復為被告所不爭執，堪信此部分事實為真實。被告雖
      以前詞置辯，惟此縱然屬實，亦無礙於被告係無權占有系
      爭土地事實之認定。是原告本於所有人之地位，依民法第
      767 條之規定請求被告拆屋還地，洵屬有據。
（二）按無權占有他人之土地，可能獲得相當於租金之利益，此
      為通常之觀念；又無權占有他人之土地，係侵害該土地所
      有人之所有權，應構成侵權行為，被害人對於侵權行為人
      得請求賠償相當於租金之損害，有最高法院61年台上字第
      1695號判例、67年台上字第3622號判例可參。本件被告無
      權占用系爭土地，已如前述，則原告依不當得利及侵權行
      為法則，訴請被告賠償相當於租金之損害，自屬有據。又
      城市地方房屋之租金，以不超過土地及其建築物申報總價
      額年息10% 為限，土地法第97條第1 項規定甚明。所謂土
      地價額係指法定地價而言，土地所有人依土地法所申報之
      地價為法定地價，若土地所有人未於公告期間申報地價，
      則以公告地價（並非公告現值）80% 為其申報地價，土地
      法第148 條，土地法施行法第25條，平均地權條例第16條
      前段分別定有明文。查系爭土地緊鄰高架道路，環境較為
      嘈雜，附近為饒河夜市，距離京華城約3 、4 分鐘之車程
      ，商業景象尚非繁榮等情，業經本院於95年12月12日至現
      場勘查明確，有勘驗筆錄在卷可按（見本院卷第27頁），
      本院斟酌系爭土地之使用情形、附近環境及繁榮程度，認
      本件應以按系爭土地申報地價之年息5%計算相當於租金之
      不當得利為適當。而系爭土地自90年7 月起至92年12月止
      之公告地價均為每平方公尺102,500 元，自93年1 月起至
      今之公告地價均為每平方公尺104,000 元，此有該土地公
      告現值及公告地價查詢表附卷可參（見本院卷第7 頁），
      依80% 計算申報地價，則系爭土地之申報地價分別為每平
      方公尺82,000元、83 ,200 元，而系爭土地遭占用之面積
      為33.75 平方公尺，依此計算被告於起訴狀繕本送達翌日
      即95年10月10日回溯5 年即自90年10月10日起至95年10月
      9 日止之不當得利數額為697,494 元（計算式：82,000×
      33.75 ×5%÷12×26 .7 ＝307,884 ，元以下四捨五入；
      83,200×33.75 ×5%÷12×33.3＝389,610 元；307,884
      ＋389,610 ＝697,494 元），以及自95年10月10日起至拆
      屋交還土地之日止之每月不當得利數額為11,700元（計算
      式：83,200×33.75 ×5%÷12＝11,700元）。是原告請求
      被告給付697,494 元及法定遲延利息，以及自95年10月10
      日起至交還上開占用土地之日止按月給付11,700元部分，
      為有理由，應予准許。
（三）綜上所述，原告本於所有物返還請求權，請求被告應將坐
      落台北市○○區○○段1 小段112 地號土地上如附圖編號
      Ｂ所示建物（門牌號碼台北市○○路六四號、面積三三點
      七五平方公尺）拆除，並將土地返還原告，及本於不當得
      利及侵權行為法則請求被告應給付新台幣697,494 元，及
      自95年10月10日起至清償日止，按年息5%計算之利息，並
      自95年10月10日起至返還所占用土地之日止，按月給付
      11,700元，為有理由，應予准許，逾此部分請求，為無理
      由，應予駁回。又本件原告勝訴部分，其陳明願供擔保請
      准宣告假執行，核無不合，爰酌定相當之擔保金額，予以
      准許。至原告敗訴部分，假執行之聲請失其附麗，應予駁
      回。
四、本件事證已臻明確，兩造其餘攻擊防禦方法，及未經援用之
    證據，經本院斟酌後，認均不足以影響本判決之結果，自無
    逐一詳予論駁之必要，併此敘明。
五、據上論結，本件原告之訴為一部有理由、一部無理由，依民
    事訴訟法第79條、第390 條第2 項，判決如主文。
中　　華　　民　　國　　96　　年　　1 　　月　　22　　日
                  民事第一庭  法　官　蔡和憲
以上正本係照原本作成。
如對本判決上訴，須於判決送達後20日內向本院提出上訴狀。
中　　華　　民　　國　　96　　年　　1　 　月　　22　　日
                              書記官  吳文雄
